臺灣彰化地方法院民事裁定
                             111年度司繼字第616號
聲  請  人  臺灣銀行股份有限公司

法定代理人  許志文  
代  理  人  周信行  
關  係  人  陳岳渠  
上列聲請人聲請對被繼承人全惠玉選任遺產管理人事件，本院裁
定如下：
    主  文
選任關係人陳岳渠為被繼承人全惠玉（民國00年0月00日生，身
分證統一編號：Z000000000號，生前籍設彰化縣○○鄉○○村○○路00
0號，民國110年10月22日死亡）之遺產管理人。
准對被繼承人全惠玉之繼承人為承認繼承之公示催告。
被繼承人全惠玉之大陸地區以外之繼承人，應自本公示催告公告
於司法院網站之翌日起，一年內承認繼承。大陸地區之繼承人，
應自被繼承人全惠玉死亡之日起三年內以書面向本院為繼承之表
示。上述期限屆滿而無繼承人承認繼承時，被繼承人全惠玉之遺
產，於清償債權並交付遺贈物後，如有賸餘即歸屬國庫。
程序費用新臺幣壹仟元由被繼承人全惠玉之遺產負擔。
    理  由
一、本件聲請意旨略以：被繼承人全惠玉於民國（下同）109年7
    月21日向聲請人借貸新臺幣（下同）500,000元，尚欠本金3
    74,999元及應計利息、違約金等未清償，又上開借款屬「中
    央銀行辦理受肺炎影響之中小企業貸款轉融通C方案移送中
    小企業信用保證基金保證十成」，因被繼承人死亡停止營業
    視為到期，需取得執行名義查調被繼承人財產及所得後，始
    可向中小企業信用保證基金申請代位清償。然債務人即被繼
    承人全惠玉於110年10月22日死亡，其全體繼承人均已辦理
    拋棄繼承，是否仍有應繼承之人不明，致聲請人無從行使權
    利，為此聲請為被繼承人全惠玉選任遺產管理人等語。
二、按先順序繼承人均拋棄其繼承權時，由次順序之繼承人繼承
    。其次順序繼承人有無不明或第四順序之繼承人均拋棄其繼
    承權者，準用關於無人承認繼承之規定，民法第1176條第6
    項定有明文。次按繼承開始時，繼承人之有無不明者，由親
    屬會議於1個月內選定遺產管理人，並將繼承開始及選定遺
    產管理人之事由，向法院報明；親屬會議依前條規定為報明
    後，法院應依公示催告程序，定6個月以上之期限，公告繼
    承人，命其於期限內承認繼承；無親屬會議或親屬會議未於
    前條所定期限內選定遺產管理人者，利害關係人或檢察官，
    得聲請法院選任遺產管理人，並由法院依前項規定為公示催
    告，此為民法第1177條、第1178條所明定。
三、經查，聲請人主張之前揭事實，業據提出放款借據、繼承系
    統表、除戶謄本、本院111年度司繼字第82號公告（以上均
    影本）等件為證，並經本院職權調閱111年度司繼字第82號
    拋棄繼承事件卷宗，被繼承人全惠玉之第一順序繼承人均拋
    棄繼承，第二順序繼承人及第三順序繼承人部分已歿，其餘
    均拋棄繼承，第四順序繼承人除全振木查無35年後初次設籍
    後之相關資料及除戶資料外，其餘於被繼承人死亡時亦已死
    亡，此有繼承系統表、被繼承人父母、兄弟姊妹戶籍資料及
    南投○○○○○○○○○111年6月9日信戶字第1110000972號函在卷可
    憑，經核無訛；又被繼承人於110年10月22日死亡，其祖父
    全振木係明治39年（民國前6年）8月10日生，則其於被繼承
    人全惠玉死亡時亦應已無生存之可能。從而，聲請人以利害
    關係人身份聲請為被繼承人全惠玉選任遺產管理人，依法應
    屬有據，本件自有選任遺產管理人之必要。又選任遺產管理
    人，首在考慮其適切性，即除管理遺產須公平外，應以對遺
    產遺債情況瞭解較深，或對遺產管理事務有專業能力者為優
    先選任。查被繼承人尚遺有於全富企業社之出資額等遺產，
    須賴遺產管理人管理該事務；經聲請人陳報被繼承人全惠玉
    之配偶陳岳渠願擔任遺產管理人，並提出關係人陳岳渠同意
    書1紙在卷可憑，經審酌關係人陳岳渠為被繼承人之配偶，4
    9年6月5日生，年紀尚非老邁，與被繼承人關係密切，衡情
    對被繼承人所遺財產及債權債務關係應較他人清楚，應堪勝
    任遺產管理之務，且其亦同意擔任之，卷內亦無其與遺產事
    務有利害關係等不適於擔任遺產管理人之情形，應不致有利
    害偏頗之虞，認選任關係人陳岳渠為被繼承人全惠玉之遺產
    管理人應為適當，爰依法選任之並為承認繼承之公示催告，
    裁定如主文所示。
四、另依民法第1179、1180條、第1132條及家事事件法第140條
    規定，遺產管理人有下列職務及義務：一、編製遺產清冊。
    二、為保存遺產必要之處置。三、聲請法院依公示催告程序
    ，限定一年以上之期間，公告被繼承人之債權人及受遺贈人
    ，命其於該期間內報明債權及為願受遺贈與否之聲明，被繼
    承人之債權人及受遺贈人為管理人所已知者，應分別通知之
    。四、清償債權或交付遺贈物。五、有繼承人承認繼承或遺
    產歸屬國庫時，為遺產之移交。前項第一款所定之遺產清冊
    ，管理人應於就職後三個月內編製之；第四款所定債權之清
    償，應先於遺贈物之交付，為清償債權或交付遺贈物之必要
    ，管理人經親屬會議之同意，得變賣遺產。遺產管理人，因
    親屬會議，被繼承人之債權人或受遺贈人之請求，應報告或
    說明遺產之狀況。依法應經親屬會議處理之事項，而有民法
    第1132條所列情形之一者，得由有召集權人或利害關係人聲
    請法院處理之。法院選任之遺產管理人於職務執行完畢後，
    應向法院陳報處理遺產之狀況並提出有關文件，附此敘明。
五、依家事事件法第127條第4項規定，裁定如主文。
六、如對本裁定抗告，須於裁定送達後10日之不變期間內，向本
    院提出抗告狀，並繳納抗告費新臺幣1,000元。
中　　華　　民　　國　　111 　年　　11　  　月　25  　日
                  家事法庭  司法事務官　陳怡君